臺灣宜蘭地方法院刑事判決
111年度訴字第137號
公  訴  人  臺灣宜蘭地方檢察署檢察官
被      告  羅胤綸

                    住宜蘭縣○○鎮○○路000○0號(宜蘭○                        ○○○○○○○○)

上列被告因違反洗錢防制法等案件，經檢察官提起公訴（110年
度偵字第7270號），本院判決如下：
    主  文
本件管轄錯誤，移送於臺灣花蓮地方法院。
    理  由
公訴意旨略以：被告羅胤綸能預見一般人取得他人金融機構帳
  戶之行為，常與財產犯罪之需要密切相關，且取得他人存摺之
  目的在於取得贓款及掩飾犯行不易遭人追查，仍基於幫助詐欺
  集團向不特定人詐欺取財及掩飾詐欺所得去向之不確定故意，
  於民國110年8月24日18時29分許，在花蓮縣花蓮市「統一超商
  蓮美門市」，以交貨便之方式，將其所申辦之中華郵政帳號00
  0-00000000000000號帳戶之存摺、提款卡(含密碼)寄送予真實
  姓名年籍不詳、通訊軟體LINE暱稱「張小涵」、「王暐婷」等
  人，以供其所屬之詐欺集團作為犯罪所得存提匯款之用。嗣該
  詐欺集團成員取得被告提供之前開帳戶資料後，遂基於意圖為
  自己不法所有之詐欺犯意，於附表所示時間，以附表所示之詐
  欺手法，向告訴人鄭皓文、顏伯翰及林雅瑾行騙，致告訴人鄭
  皓文、顏伯翰及林雅瑾均陷於錯誤，分別匯款如附表所示之金
  額至被告所申辦之前開郵局帳戶內而受有損害，。因認被告涉
  犯刑法第30條第1項前段、洗錢防制法第14條第1項之幫助洗錢
  罪嫌，及犯刑法第30條第1項前段、第339條第1項之幫助詐欺
  罪嫌等語。
按案件由犯罪地或被告之住所、居所或所在地之法院管轄，刑
  事訴訟法第5條第1項定有明文，此即所謂「土地管轄」之規定
  ，屬於上開法律規定之各地方法院均有刑事管轄權限，惟為避
  免管轄法院因被告之住所、居所及所在地變更而一再變更，土
  地管轄必須恆定，即以案件繫屬於法院之日為準，而對於管轄
  權之有無，係屬於法院應依職權調查之事項（司法院24年院字
  第1247號解釋意旨、司法院37年院解字第3825號解釋意旨、最
  高法院48年台上字第837號判決意旨、最高法院81年度台上字
  第876號判決意旨參照）。次按無管轄權之案件，應諭知管轄
  錯誤之判決，並同時諭知移送於管轄法院，此項判決得不經言
  詞辯論為之，刑事訴訟法第304條、第307條亦分別定有明文。
經查：
㈠本件被告涉犯幫助洗錢及幫助詐欺罪嫌案件，經臺灣宜蘭地方
  檢察署檢察官提起公訴，於111年4月12日繫屬於本院，有臺灣
  宜蘭地方檢察署111年4月11日宜檢嘉權110偵7270字第1119006
  261號函上之本院收文戳章在卷可憑，是本件管轄權之有無應
  以111年4月12日時為凖。
㈡而被告之戶籍地址於103年10月14日起即遷入位在宜蘭縣○○鎮○○
  路000○0號之宜蘭○○○○○○○○○，有被告個人基本資料查詢結果1
  紙附卷可稽，參照民法第20條之規定：「依一定事實，足認以
  久住之意思，住於一定之地域者，即為設定其住所於該地。」
  而上開設籍地點為戶政機關之辦公場所，被告主觀上當無久居
  於該處之意思，客觀上亦無居住於該處之可能，是宜蘭○○○○○○
  ○○○顯非被告經檢察官提起公訴而繫屬本院時之住所。
㈢又依被告於警詢及偵查中之供述其實際居住在花蓮縣○○市○○路0
  號3樓之7，且被告交付上開金融帳戶之存摺、提款卡等物件之
  地點係在花蓮縣花蓮市，此亦經起訴書所載明；再依卷內資料
  顯示，告訴人鄭皓文、顏伯翰、林雅瑾等人遭詐欺之地點分別
  在苗栗縣、高雄市、臺南市，俱非在本院轄區內；且本案繫屬
  本院時，被告復未在本院轄區內之監所羈押或執行中，亦有臺
  灣高等法院在監在押全國紀錄表1紙在卷可憑，足徵本案起訴
  後繫屬於本院時，被告之犯罪地或被告之住所、居所或所在地
  ，均非在本院管轄範圍。揆諸上開法條規定及說明，本院自無
  管轄權，檢察官誤向本院提起公訴，即有未合，爰不經言詞辯
  論，逕為諭知管轄錯誤之判決，並移轉於有管轄權之臺灣花蓮
  地方法院。
據上論斷，應依刑事訴訟法第304條、第307條，判決如主文。
本案經檢察官薛植和提起公訴。
中　　華　　民　　國　　111 　年　　4 　　月　　15　　日
                  刑事第四庭  審判長法　官  林惠玲
　　　　　　　　　　　　　　　      法　官　楊心希
　　　　　　　　　　　　　　　      法　官  陳錦雯
以上正本證明與原本無異。
如不服本判決應於收受送達後二十日內向本院提出上訴書狀，並
應敘述具體理由；其未敘述上訴理由者，應於上訴期間屆滿後二
十日內向本院補提理由書(均須按他造當事人之人數附繕本)「切
勿逕送上級法院」。
                                    書記官  陳建宇　　　
中　　華　　民　　國　　111 　年　　4 　　月　　15　　日

附表：
編號 告訴人 犯罪時間 詐欺方式 匯款時間、金額(新台幣) 1 鄭皓文 110年8月28日某時 假冒為電商業者客服人員，致電向告訴人鄭皓文佯稱：因網路購物綁定銀行帳戶設定錯誤，必須配合轉帳才可解除錯誤設定云云，使告訴人鄭皓文陷於錯誤而匯款至被告申辦之前開郵局帳戶。 110年8月28日21時6分：4萬9,121元  2 顏伯翰 110年8月28日下午8時49分許 假冒為AGODA訂房客服人員及銀行人員，致電告訴人顏伯翰佯稱：因訂房資料內部操作不當導致設定為自動扣款，必須配合銀行指示在網路銀行操作云云，使告訴人顏伯翰陷於錯誤而匯款至被告申辦之前開郵局帳戶。 1、110年8月28日21時6分：4萬2,998元。 2、110年8月28日21時9分：1萬0018元。 3 林雅瑾 110年8月28日20時29分許 假冒為貸款公司會計人員，致電告訴人林雅瑾佯稱：因系統更新導致貸款多增2筆，必須配合操作網路銀行以防止遭扣款云云，使告訴人林雅瑾陷於錯誤而匯款至被告申辦之前開郵局帳戶。 1、110年8月28日21時36分：1萬848元。 2、110年8月28日21時42分：4,063元。